【裁判字號】    99,輔宣,3
【裁判日期】    990713
【裁判案由】    輔助宣告
【裁判全文】
臺灣新竹地方法院民事裁定               99年度輔宣字第3號
聲  請  人  甲○○
相  對  人  乙○○
上列聲請人聲請輔助宣告事件，本院裁定如下：
    主      文
聲請駁回。
聲請程序費用新台幣壹仟元由聲請人負擔。
    理      由
一、按對於因精神障礙或其他心智缺陷，致其為意思表示或受意
    思表示，或辨識其意思表示效果之能力，顯有不足者，法院
    得因本人、配偶、四親等內之親屬、最近一年有同居事實之
    其他親屬、檢察官、主管機關或社會福利機構之聲請，為輔
    助之宣告，此為民法第15條之1第1項定有明文。又民事訴訟
    法第597條至第604條、第605條第2項及第606條至第618條之
    規定，於輔助宣告聲請事件準用之，復為民事訴訟法第 624
    條之1第3項著有明文。再者，法院應於鑑定人前訊問應受監
    護宣告之人，但有礙難訊問之情形或恐有害其健康者，不在
    此限；監護之宣告，非就應受監護宣告之人之精神或心智狀
    況訊問鑑定人後，不得為之，亦為民事訴訟法第602條第1項
    前段、第603條所明定。
二、查本件聲請人甲○○為相對人乙○○之胞姐，聲請人主張相
    對人因罹患精神疾病，雖經屢為延醫診治均不見起色，致精
    神障礙(或其他心智缺陷)為意思表示、或受意思表示或辨識
    其意思表示效果之能力顯有不足，為保障相對人之權益，因
    而聲請對相對人為輔助宣告。而經本院於民國99年3月5日在
    東元醫院會同鑑定人即東元醫院林正修醫師對於相對人進行
    輔助宣告之鑑定程序時，經鑑定人即東元醫院林正修醫師當
    場表示須再對於相對人作心理測驗及問診，方得判明相對人
    之心智狀況，經本院聯繫聲請人應與醫院配合進行後續相關
    心智測驗，且為究明相對人有無達於受輔助宣告之程度，本
    院乃認有進行鑑定之必要，嗣經本院於99年6月9日裁定命聲
    請人應於99年6 月23日下午6 時許，攜同相對人、身分證明
    文件，親至新竹市○○路38號林正修醫師診所，接受鑑定人
    進行相關心智測驗，俾以判明相對人有無受輔助宣告之必要
    ，如聲請人不遵期配合，本院將駁回聲請人對於相對人所提
    輔助宣告之聲請，亦經聲請人於99年6 月11日親收本院上開
    裁定，惟聲請人屆期仍未能攜同相對人前往接受精神鑑定之
    智力測驗，此有東元綜合醫院99年6月28日東秘總字第09900
    00259 號函一紙附卷可稽，參以相對人領有輕度智能障礙之
    中華民國身心障礙手冊，惟仍須於99年6 月接受重新鑑定，
    則相對人是否符合受輔助宣告之要件，既非無疑，則聲請人
    未能偕同相對人前往鑑定人處接受精神鑑定之智力測驗，致
    鑑定人無法判斷相對人目前之心智狀況，揆諸首揭法條規定
    ，應認其聲請為不合法，應予駁回。
三、依民事訴訟法第624條之1第3項、第608條第2 項前段，裁定
    如主文。
中    華    民    國    99    年    7     月    13    日
                        家事法庭法  官  王佳惠
以上正本係照原本作成。
如對本裁定不服，應於裁定送達後10日內，向本院提出抗告狀，
並繳納抗告費新台幣1千元。
中    華    民    國    99    年    7     月    13    日
                                書記官  蔡玉嬌

司法院資訊處製作；財團法人民間司法改革基金會備份。
